【裁判字號】    95,重訴,18
【裁判日期】    950427
【裁判案由】    毒品危害防制條例
【裁判全文】
臺灣高雄地方法院刑事判決              95年度重訴字第18號
公  訴  人  臺灣高雄地方法院檢察署檢察官
被      告  乙○○
選任辯護人  顏福松律師
上列被告因毒品危害防制條例案件，經檢察官提起公訴（95年度
偵字第3622號），本院判決如下：
    主  文
乙○○共同運輸第一級毒品，處有期徒刑拾肆年，褫奪公權拾年
。扣案之第一級毒品海洛因貳包（合計驗後淨重為陸佰陸拾玖點
柒柒公克，純度百分之伍拾肆點零貳，純質淨重參佰陸拾壹點捌
壹公克，內含極微量第一級毒品海洛因殘留而無法析離之空包裝
總重貳拾伍點壹肆公克）及甲基安非他命壹包（驗後淨重貳佰玖
拾捌點陸伍公克、內含極微量第二級毒品甲基安非他命殘留而無
法析離之空包裝重肆點柒貳公克），均沒收銷燬之；扣案之繃帶
貳條及內褲壹件，均沒收。
    事  實
一、乙○○明知海洛因與甲基安非他命分屬毒品危害防制條例第
    2 條第2 項第1 、2 款規定之第一、二級毒品，且為行政院
    公告禁止私運之管制進口物品，未經許可不得私運及運輸，
    竟與何上林（另經公訴人偵辦中）、林靜宜（未據公訴人起
    訴）及某姓名年籍不詳之大陸地區成年男子（何上林之友人
    ），共同基於運輸第一級海洛因及第二級毒品甲基安非他命
    及自大陸地區私運管制物品進口至臺灣地區之犯意聯絡，由
    林靜宜居間安排乙○○於民國95年1 月16日，經由澳門轉往
    大陸地區廣東省某處，嗣於95年1 月19日，與何上林在何上
    林之友人（姓名年籍均不詳之大陸籍男子）住處會面，由該
    男子交付予乙○○海洛因2 包（合計驗後淨重為66 9.77 公
    克，純度百分之54.02 ，純質淨重361.81公克，內含極微量
    第一級毒品海洛因殘留而無法析離之空包裝重25.1 4公克）
    及甲基安非他命1 包（驗後淨重298.65公克，純度約百分之
    99.6，內含極微量第二級毒品甲基安非他命殘留而無法析離
    之空包裝重4.72公克），並以彈性繃帶2 條，將海洛因2 包
    及甲基安非他命1 包分別纏綁於身體之胯下、左大腿內側及
    右大腿內側，再套上黃色內褲1 件，藏置妥當後，乙○○於
    95 年1月19日下午，搭乘澳門航空公司編號GE-372號班機，
    夾藏私運上開第一級海洛因及第二級毒品甲基安非他命入境
    桃園中正國際機場。嗣於同日17時30分許，在機場入境檢查
    室，為行政院海岸巡防署南部地區巡防局高雄市機動查緝隊
    （下稱高雄市機動查緝隊）及高雄縣政府警察局等所組成專
    案小組成員查獲，並扣得上開海洛因2 包、甲基安非他命1
    包及乙○○所有供犯罪所用之彈性繃帶2 條及黃色內褲1 件
    ，而悉上情。
二、案經行政院海岸巡防署南部地區巡防局移送臺灣高雄地方法
    院檢察署檢察官偵查起訴。
    理  由
壹、程序方面：
一、按被告以外之人於審判外之言詞或書面陳述，除法律有規定
    者外，不得作為證據；再被告以外之人於審判外向法官所為
    之陳述，得為證據；又被告以外之人於偵查中向檢察官所為
    之陳述，除顯有不可信之情況者外，得為證據；另被告以外
    之人於檢察事務官、司法警察官或司法警察調查中所為之陳
    述，與審判中不符時，其先前之陳述具有較可信之特別情況
    ，且為證明犯罪事實存否所必要者，得為證據；再下列文書
    ，亦得為證據：1 除顯有不可信之情況外，公務員職務上製
    作之紀錄文書、證明文書。2 除顯有不可信之情況外，從事
    業務之人於業務上或通常業務過程所須製作之紀錄文書、證
    明文書。3 除前2 款之情形外，其他於可信之特別情況下所
    製作之文書，亦得為證據；又被告以外之人於審判外之陳述
    ，雖不符刑事訴訟法第159 條之1 至第159 條之4 之規定，
    而經當事人於審判程序同意作為證據，法院審酌該言詞陳述
    或書面陳述作成時之情況，認為適當者，亦得為證據；另當
    事人、代理人或辯護人於法院調查證據時，知有第159 條第
    1 項不得為證據之情形，而未於言詞辯論終結前聲明異議者
    ，視為有前項之同意，刑事訴訟法第159 條第1 項、第159
    條之1 第1 項、第2 項、第159 條之2 、第159 條之4 、第
    159 條之5 第1 項、第2 項分別定有明文。查：
  (一)內政部警政署刑事警察局（下稱刑事警察局）鑑定書（本院
    卷第56頁）及法務部調查局鑑定通知書（本院卷第58頁）各
    1 份，雖為被告以外之人於審判外所為之書面陳述，屬於傳
    聞證據，然此乃臺灣高雄地方法院檢察署檢察官於偵查中，
    依刑事訴訟法第208 條第1 項規定，囑託刑事警察局及法務
    部調查局鑑定，刑事警察局及法務部調查局依刑事訴訟法第
    20 8條第1 項準用同法第206 條第1 項規定所出具之書面鑑
    定報告，屬刑事訴訟法第159 條第1 項「被告以外之人於審
    判外之言詞或書面陳述，除法律有規定者外，不得作為證據
    」規定所稱「法律有規定者」之情形，應有證據能力。
  (二)入出境查詢結果1 紙（警卷第22頁），雖為被告以外之人於
    審判外所為之書面陳述，屬於傳聞證據，然屬於公務員於職
    務上製作，經常處於可受公開檢查之狀態，設有錯誤，甚易
    發現而予及時糾正之紀錄文書，應屬刑事訴訟法第159 條之
    4 第1 款所稱之紀錄文書，又查無證據證明上開入出境查詢
    結果1 紙，顯有不可信之情況，揆諸前揭規定，應認得為證
    據，而有證據能力。
  (三)台北關稅局扣押貨物、運輸工具收據及搜索筆錄、海巡署南
    巡局高雄市機動查緝隊搜索扣押筆錄、扣押物品目錄表各1
    份（警卷第2 頁、第14-17 頁），雖均為被告以外之人於審
    判外之陳述，屬於傳聞證據，且非被告以外之人於審判外向
    法官、於偵查中向檢察官或於檢察事務官、司法警察官或司
    法警察調查中所為之陳述，復係針對個案而制作，亦非刑事
    訴訟法第159 條之4 所示文書，惟因檢察官、被告於法院調
    查證據時，知有刑事訴訟法159 條第1 項不得為證據之情形
    ，未於言詞辯論終結前聲明異議，應視為同意作為證據，且
    本院審酌上開文書之形式及取得之過程並無瑕疵、與待證事
    實具有關連性等情況，認為適當，應認依刑事訴訟法第159
    條之5 第2 項之規定，得為證據，而有證據能力。
二、再按，傳聞法則乃對於被告以外之人於審判外之言詞或書面
    陳述，亦即針對被告以外之人於審判外以言詞或書面所為之
    供述證據所為之規範。卷附照片2 幀（警卷第18頁），乃以
    科學、機械之方式，對於當時狀況所為忠實且正確之記錄，
    性質上並非供述證據，自無刑事訴訟法第159 條第1 項規定
    之適用，附此敘明。
貳、實體方面：
一、訊據被告乙○○對於上開犯罪事實於本院審理時坦承不諱，
    且扣案之疑似海洛因之粉末2 包及疑似甲基安非他命之晶體
    1 包，經送請法務部調查局及刑事警察局鑑定結果，均確含
    第一級毒品海洛因成分及甲基安非他命之成分，有鑑定書2
    份附卷可佐（參見本院卷第56頁及58頁），復有入出境查詢
    結果、台北關稅局扣押貨物、運輸工具收據及搜索筆錄、照
    片2 幀等資料（參見警卷第2 頁、第14至17頁、第22頁）在
    案可按，足認被告於上揭時地，運輸而私運進口之物品，確
    為第一級毒品海洛因及第二級甲基安非他命無疑。綜上所陳
    ，本件事證明確，被告犯行堪認定。
二、海洛因、甲基安非他命分別係毒品危害防制條例第2 條第2
    項第1 款、第2 款所稱之第一級毒品及第二級毒品，不得運
    輸及持有，且為行政院於92年10月23日依懲治走私條例修正
    公告之「管制物品項目及其數額」甲項第4 款所明定之管制
    進出口物品。又自大陸地區私運物品進入臺灣地區，或自臺
    灣地區私運物品前往大陸地區者，以私運物品進口、出口論
    ，適用懲治走私條例之規定處斷，懲治走私條例第12條固定
    有明文，惟查被告雖於大陸地區取得本件毒品，然係經由澳
    門地區運送進入臺灣地區，而依香港澳門關係條例第35條第
    2 項、第3 項規定，輸入或攜帶進入臺灣地區之香港或澳門
    物品，以進口論，輸往香港或澳門之物品，以出口論，分別
    依輸入物品、輸出物品有關法令之規定辦理，自不再依懲治
    走私條例第12條以自大陸地區私運物品進入臺灣地區之準走
    私論（最高法院93年第3 次刑事庭會議決議參照）。核被告
    所為，係犯毒品危害防制條例第4 條第1 項之運輸第一級毒
    品罪、同條第2 項之運輸第二級毒品罪及懲治走私條例第 2
    條第1 項之私運管制物品進口罪。被告於行為當時持有前揭
    第一級毒品海洛因及第二級毒品甲基安非他命，其意在供運
    輸之用，則其持有第一級毒品海洛因及第二級毒品甲基安非
    他命之低度行為，均應為運輸之高度行為所吸收，皆不另論
    罪。被告與何上林、林靜宜及該姓名年籍不詳之大陸地區男
    子，就本件走私運輸第一、第二級毒品犯行，互有犯意之聯
    絡及行為之分擔，皆為共同正犯。被告所犯上開3 罪，乃一
    行為而同時觸犯3 罪名，為想像競合犯，應依刑法第55 條
    規定，從較重之運輸第一級毒品罪處斷。又被告所犯上開運
    輸第一級毒品罪之法定本刑為死刑或無期徒刑之罪，惟念其
    並無製造、運輸或販賣毒品之前科，此有臺灣高等法院被告
    前案紀錄表1 份在卷可稽，且私運入境之海洛因及甲基安非
    他命尚未流入市面造成實害，被告亦未有實際利得，是本院
    認宣告法定最輕本刑之無期徒刑，猶嫌過重，其犯罪情狀尚
    堪憫恕，爰依刑法第59條之規定，酌予減輕其刑。爰審酌被
    告運輸及私運管制物品第一級毒品海洛因及第二級毒品甲基
    非他命入境，對社會存有潛在之危害性，然被告運輸之第一
    級毒品海洛因及第二級毒品甲基他命尚未流入市面造成實害
    ，及其犯後坦承犯行，態度良好等一切情狀，量處如主文所
    示之刑，又依被告所犯運輸第一級毒品罪之性質，認有褫奪
    公權之必要，爰依刑法第37條第2 項規定，併予宣告褫奪公
    權10年。
三、被是否適用證人保護法部分：
    按證人保護法第2 條所列刑事案件（含最輕本刑為3 年以上
    有期徒刑之罪）之被告或犯罪嫌疑人，於偵查中供述與該案
    案情有重要關係之待證事項或其他共犯之犯罪事證，因而使
    檢察官得以追訴該案之其他共犯者，以經檢察官事先同意者
    為限，就其因供述所涉之犯罪，減輕或免除其刑，證人保護
    法第2 條第1 款、第14條第1 項定有明文。又證人保護法第
    14條第1 項及第2 項所稱檢察官事先同意，指檢察官本案偵
    查終結前之同意。檢察官同意者，應記明筆錄，證人保護法
    施行細則第21條亦有明文。是被告可否適用證人保護法第14
    條第1 項規定之前提，乃在於檢察官是否事先同意，有無記
    明筆錄。準此，被告縱於偵查中供述與該案案情有重要關係
    之待證事項或其他共犯之犯罪事證，因而使檢察官得以追訴
    該案之其他共犯，如未於本案偵查終結前，經檢察官事先同
    意，並記明筆錄，自無證人保護法第14條第1 項規定之適用
    ，合先敘明。查被告被查獲後，曾分別於95年1 月20日、95
    年2 月8 日、95年2 月15日接受檢察官訊問（詳偵卷第7 頁
    以下、第42頁以下、第59頁以下）。惟觀之前開訊問筆錄，
    均未記載檢察官同意被告適用證人保護法第14條第1 項規定
    從而，本件被告應無證人保護法第14條第1 項規定之適用，
    應堪認定。
四、被告是否適用毒品危害防制條例第17條規定部分：
    又毒品危害防制條例第17條規定，犯同條例第4 條第1 項至
    第4 項、第5 條第1 項至第4 項前段、第6 條第1 項至第4
    項、第7 條第1 項至第4 項、第8 條第1 項至第4 項、第10
    條或第11條第1 項、第2 項之罪，供出毒品來源，因而破獲
    者，得減輕其刑。其立法用意，旨在鼓勵被告供出其所製造
    、運輸販賣或持有之毒品來源，俾追究出該毒品之前手，以
    澈底清除毒品氾濫。故所謂「供出毒品來源」係指具體供出
    上游之毒品來源，以防止毒品之蔓延而言。如僅供出共犯，
    而未供出上游之毒品來源，即不得依前開法條減輕其刑（最
    高法院94年度臺上字第7021號判決意旨參照）。查：被告係
    與何上林及林靜宜等人共同基於運輸第一級及第二級毒品之
    事實，業經本院認定如前。從而，公訴人縱依被告之供述查
    獲何上林及林靜宜等人，僅係查獲共犯，被告並未供出毒品
    來源，揆諸前開判決意旨，自無毒品危害防制條例第17條規
    定之適用。
五、扣案海洛因2 包，為毒品危害防制條例第2 條第2 項第1 款
    所規定之第一級毒品，應依毒品危害防制條例第18條第1 項
    前段之規定，不問屬於犯人與否，均宣告沒收銷燬之；盛裝
    上開扣案白粉2 包之空包裝袋雖經法務部調查局就之與其所
    盛裝之第一級毒品海洛因分別鑑析其重量，有法務部調查局
    前開鑑定通知書2 紙在卷可憑（參見偵查卷第43頁），惟因
    法務部調查局一般係以傾倒之方式，將包裝袋內之第一級毒
    品海洛因倒出而與包裝袋分離而稱重，必要時，輔以刮杓刮
    取袋內粉末，然無論依何種方式分離，包裝袋內均有極微量
    之第一級毒品海洛因殘留，業經法務部調查局93年3 月19日
    調科壹字第09300113060 號函釋在案，此為本院職務上已知
    之事實，足認前開空包裝袋，內含極微量第一級毒品海洛因
    殘留而無法析離，均應整體視為查獲之第一級毒品海洛因，
    依毒品危害防制條例第18條第1 項前段之規定，不問屬於犯
    人與否，均宣告沒收銷燬之。扣案之甲基安非他命1 包（驗
    後淨重298.65 公克）屬毒品危害防制條例第2 條第2 項第2
    款所規定之第二級毒品，應依毒品危害防制條例第18條第 1
    項前段之規定宣告沒收銷燬之，而包裝袋（重4.72公克）內
    亦含極微量之甲基安非他命而無法析離，應整體視為查獲之
    第二級毒品甲基安非他命，併予沒收銷燬之。鑑驗耗損之毒
    品既已滅失，即無庸為沒收銷燬之宣告。另被告用以置放夾
    藏上開毒品之彈性繃帶2 條及內褲1 件，均係供被告犯本件
    運輸毒品罪所用之物，爰依同法第19條第1 項規定，併予宣
    告沒收。
據上論斷，應依刑事訴訟法第299 條第1 項前段，毒品危害防制
條例第4 條第1 項、第2 項、第18條第1 項前段、第19條第1 項
，懲治走私條例第2 條第1 項、第11條，刑法第11條、第28條、
第55條、第59條、第37條第2 項，判決如主文。
本案經檢察官甲○○到庭執行職務。
中    華    民    國    95    年    4     月    27    日
                  刑事第七庭    審判長法  官 孫啟強
                                      法  官 卓立婷
                                      法  官 張茹棻
以上正本證明與原本無異。
如不服本判決，應於判決送達後10日內，向本院提出上訴狀。
中    華    民    國    95    年    4     月    27    日
                                      書記官 陳惠玲
附錄本案論罪科刑法條全文：
毒品危害防制條例第4 條：
製造、運輸、販賣第一級毒品者，處死刑或無期徒刑；處無期徒
刑者，得併科新臺幣10,000,000元以下罰金。
製造、運輸、販賣第二級毒品者，處無期徒刑或7 年以上有期徒
刑，得併科新臺幣7,000,000 元以下罰金。
製造、運輸、販賣第三級毒品者，處5 年以上有期徒刑，得併科
新臺幣5,000,000 元以下罰金。
製造、運輸、販賣第四級毒品者，處3 年以上10年以下有期徒刑
，得併科新臺幣3,000,000 元以下罰金。
製造、運輸、販賣專供製造或施用毒品之器具者，處1 年以上7
年以下有期徒刑，得併科新臺幣1,000,000 元以下罰金。
前5項之未遂犯罰之。
懲治走私條例第2 條
私運管制物品進口、出口逾公告數額者，處7 年以下有期徒刑，
得併科新臺幣3,000,000 元以下罰金。
以犯前項之罪為常業者，處3 年以上10年以下有期徒刑，得併科
新臺幣5,000,000 元以下罰金。
第1 項之未遂犯罰之。
第1 項所稱管制物品及其數額，由行政院公告之。


司法院資訊處製作；財團法人民間司法改革基金會備份。
